臺灣苗栗地方法院民事簡易判決
111年度苗簡字第441號
原      告  財政部國有財產署中區分署

法定代理人  趙子賢  
訴訟代理人  程光儀律師
            張義群律師
複代理人    張庭維律師
被      告  頭份混凝土有限公司


法定代理人  張順雄  

上列當事人間請求拆屋還地等事件，本院於民國111年9月13日言
詞辯論終結，判決如下：
　　主  文
一、被告應將坐落苗栗縣○○市○○段000地號土地上如附件附圖苗
    栗縣（市）苗栗地政事務所民國111年8月4日土地複丈成果
    圖所示編號245(1)之蓄水池（面積為5.08平方公尺）、245(
    2)之建物（面積為13.9平方公尺）拆除，並將上開占用土地
    返還原告。
二、被告應自民國111年7月1日起至返還第一項土地之日止，按
    月給付原告新臺幣76元。
三、訴訟費用由被告負擔。
四、本判決得假執行。
    事實及理由
一、原告主張：坐落苗栗縣○○市○○段000 地號土地（下稱系爭土
    地）為中華民國所有，原告為管理機關，詎被告所有鐵皮磚
    造建物及水泥蓄水池（下合稱系爭地上物）未經原告同意，
    無合法權源占用系爭土地如附件附圖苗栗縣（市）苗栗地政
    事務所民國111 年8 月4 日土地複丈成果圖（下稱附圖）所
    示編號245(1)（蓄水池占用面積為5.08平方公尺）、245(2)
    （鐵皮磚造建物占用面積為13.9平方公尺）部分，侵害原告
    對系爭土地之所有權，並受有相當於租金之利益即每月新臺
    幣（下同）76元，致原告受有損害，自構成不當得利。爰依
    民法第767 條第1 項前段、中段、第179 條規定提起本訴，
    請求被告拆除系爭地上物後返還占用系爭土地部分及給付自
    111 年7 月1 日起之相當於租金之不當得利等語。並聲明：
    ㈠被告應將坐落系爭土地上如附圖所示編號245(1)所示蓄水
    池（占用面積為5.08平方公尺）、編號245(2)所示建物（占
    用面積為13.9平方公尺）拆除，並將占用部分土地返還予原
    告。㈡被告應自111 年7 月1 日起至返還前開土地之日止，
    按月給付原告76元。
二、被告則以：就系爭土地部分目前已經在辦理申購程序，希望
    可以繼續繳納承租金並延緩拆除程序等語，資為抗辯。並聲
    明：原告之訴駁回。
三、兩造同意下列不爭執事項為真實，法院得逕採為判決基礎：
  ㈠系爭土地為中華民國所有，原告則為系爭土地之管理機關。
  ㈡被告所有系爭地上物占用系爭土地之位置及面積如附圖所示
    編號245(1)（蓄水池占用面積為5.08平方公尺）、編號245(
    2)（鐵皮磚造建物占用面積為13.9平方公尺）。
  ㈢如被告為無權占用，原告就系爭土地請求相當租金之利益，
    兩造同意以每月76元為計算基礎。
四、法院之判斷：
　㈠按所有人對於無權占有或侵奪其所有物者，得請求返還之，
    對於妨害其所有權者，得請求除去之，民法第767條第1項前
    段、中段定有明文。又以無權占有為原因，請求返還所有物
    之訴，被告對原告就其物有所有權存在之事實無爭執，而僅
    以非無權占有為抗辯者，原告於被告無權占有之事實，無舉
    證責任。被告應就其取得占有，係有正當權源之事實證明之
    （最高法院72年度台上字第1552號判決意旨參照）。查系爭
    土地為中華民國所有，原告則為系爭土地之管理機關，而系
    爭地上物為被告所有，又系爭地上物無權占用系爭土地之位
    置及面積如附圖所示編號245(1)（面積為5.08平方公尺）、
    編號245(2)（面積為13.9平方公尺）等情，業據兩造所不爭
    執（見不爭執事項⒉），並有系爭土地登記謄本、現況照片
    （見本院卷第27至30、51頁）及附圖為佐。而被告縱有向原
    告申購系爭土地，惟在尚未完成買賣契約前，難認得執以作
    為有權占用之原因。從而，本件被告既未能舉證有何占用系
    爭土地之合法權源，故原告請求被告拆除系爭地上物，洵屬
    有據。
　㈡次按無法律上之原因而受利益，致他人受損害者，應返還其
    利益，民法第179 條定有明文。蓋依不當得利之法則請求返
    還不當得利，以無法律上之原因而受利益，致他人受有損害
    為其要件，故其得請求返還之範圍，應以對方所受之利益為
    度，非以請求人所受損害若干為準，無權占有他人土地，可
    能獲得相當於租金之利益為社會通常之觀念（最高法院61年
    台上字第1695號判例意旨參照）。是無權占有人顯係無法律
    上之原因而受利益，並致土地所有權人受有損害，則土地所
    有權人自得依不當得利之法律關係，請求無權占有人給付相
    當於租金之利益。本件被告所有系爭地上物無權占用系爭土
    地，如前所述，為無法律上原因而受有利益，因而致原告受
    有損害，又兩造就自111年7月1日起每月相當於租金之利益
    為76元乙節均不爭執（見本院卷第134頁），則原告依民法
    第179條規定，請求被告自111年7 月1日起至返還前開土地
    之日止，按月給付原告76元，應屬有據。
五、綜上所述，原告依民法第767條第1項前段、中段及同法第17
    9條規定，求判決如主文第1、2項所示，為有理由，應予准
    許。
六、本件係依民事訴訟法第427條第1項規定適用簡易程序之訴訟
    ，所為被告敗訴之判決，依同法第389條第1項第3款規定，
    本院應依職權宣告假執行。
七、本件事證已臻明確，兩造其餘攻擊防禦方法及所提證據，經
    核與判決結果不生影響，爰不逐一論述，附此敘明。
八、訴訟費用負擔之依據：民事訴訟法第78條。　　　　　　
中　　華　　民　　國　　111 　年　　9 　　月　　29　　日
                  苗栗簡易庭  法　官　黃思惠
以上正本係照原本作成。　　　　　　　　　
如對本判決上訴，須於判決送達後20日內向本院提出上訴狀（須
附繕本）。如委任律師提起上訴者，應一併繳納上訴審裁判費。
中　　華　　民　　國　　111 　年　　9 　　月　　29　　日
                              書記官  林翰章